【裁判字號】    90,易,1099
【裁判日期】    900627
【裁判案由】    竊盜
【裁判全文】
臺灣臺中地方法院刑事判決                          九十年度易字第一九九號
    公  訴  人  臺灣臺中地方法院檢察署檢察官
    被      告  丙○○
    輔  佐  人  乙○○
    選任辯護人  黃幼蘭
右列被告因竊盜案件，經檢察官聲請以簡易判決處刑（聲請案號：九十年度偵字第二
一六七號），本院臺中簡易庭認不宜以簡易判決而簽移本院依通常程序審理，本院判
決如左：
    主  文
丙○○竊盜，處罰金伍佰元，如易服勞役，以參佰元折算壹日。
    事  實
一、丙○○為一精神耗弱之患者，意圖為自己不法之所有，於民國九十年一月十八日
    下午十五時三十分許，在台中市○○區○○路五三三號「家樂福大賣場」內，竊
    取該賣場內陳列販售之女用內褲二條（價值約新台幣三百七十六元），得手後在
    該賣場試衣間內將竊得之女用內褲二條先穿在身上，其外再穿上原所穿著之牛仔
    褲後，經由該賣場結帳收銀櫃檯走出，正欲離去時，適為該賣場安全人員發覺有
    異而加以攔阻，進而查悉上情，並起獲上開女用內褲二條。
二、案經台中市警察局第四分局報請臺灣臺中地方法院檢察署檢察官偵查後聲請以簡
    易判決處刑。
    理  由
一、訊據被告丙○○固不諱言有右揭竊取女用內褲二條之犯行，惟辯稱當時不知為何
    行竊云云，被告之輔佐人及辯護人則以被告患有精神疾病，行為上有性別錯亂之
    情形，屬心神喪失之人等語為被告辯護。經查：右揭事實業據被告丙○○坦承不
    諱，核與證人即該「家樂福大賣場」安全人員甲○○指證之情節相符，並有照片
    二幀及證人甲○○書具之贓物認領保管收據乙紙在卷可資為證，被告之自白信與
    事實相符，堪予採信。至被告之輔佐人及辯護人均以被告患有精神疾病，行為上
    有性別錯亂之情形，屬心神喪失之人等語為被告辯護，然查被告患有精神分裂症
    乙節，固有診斷證明書乙紙在卷可按，而被告經送請財團法人台灣省私立臺中仁
    愛之家附設靜和醫院鑑定之結果，雖認被告於行為時有幻聽及被控制妄想，完全
    脫離現實感及一般判斷能力，屬心神喪失之人，有該醫院九十年五月十八日中仁
    靜醫字一二一號函送之精神鑑定報告書附卷可參，然綜合該精神鑑定報告書有關
    被告過去生活史及疾病史欄並鑑定結果欄所載，被告雖自就讀國中期間起逐漸出
    現社交退縮、被害妄想及幻聽之症狀，然被告之被害妄想及幻聽之症狀內容，係
    有女聲命令被告應為女生之穿著打扮，被告則自認如不服從會被殺害，參照被告
    於本院審理中供稱是有一女聲叫其穿戴女性之衣物，被告之輔佐人即被告之母亦
    僅陳稱被告自國中二年級時起開始有性別錯亂之傾向，足見被告幻聽及被害妄想
    之內容僅限於應為女性打扮，未及其他外界事務之知覺理會及判斷，再參之被告
    於行竊時，先將竊得之內褲穿於身上後，再穿上其原所穿著之牛仔褲以資掩飾，
    其對行竊行為乃屬社會非難行為之價值判斷並未喪失，並獲案後對其犯案過程尚
    能記憶清晰、清楚描述，顯見被告並未完全喪失對外界事務之知覺理會與判斷作
    用，綜合上情，本院認被告於本案行竊女用內褲之行為時，其行為固有受其幻聽
    及被害妄想影響之存在，然並未致喪失對外界事務知覺理會與判斷作用之程度，
    其犯案時對外界事務之知覺理會與判斷作用應僅屬較一般人及其病前之程度減退
    ，其精神狀態應屬精神耗弱，被告之輔佐人及辯護人以被告行為時係屬心神喪失
    之人為辯，委難採信。本案事證明確，被告右揭犯行洵足認定。
二、核被告丙○○所為，係犯刑法第三百二十條第一項之竊盜罪。被告行為時乃屬精
    神耗弱之人，已詳如前述，故依刑法第十九條第二項之規定，減輕其刑。爰審酌
    被告尚無前科紀錄，有臺灣高等法院被告全國前案紀錄表在卷可按，素行尚稱良
    好，並參酌其犯罪方法係以徒手竊物，手段平和、所竊財物價值僅新台幣三百餘
    元，所得尚微、對被害人所生危害亦輕微及其生活狀況、智識程度、犯後坦承犯
    行，態度良好等一切情狀，量處如主文所示之刑，並諭知易服勞役之折算標準。
據上論斷，應依刑事訴訟法第四百五十二條、第二百九十九條第一項前段，刑法第三
百二十條第一項、第十九條第二項、第四十二條第二項，罰金罰鍰提高標準條例第一
條前段、第二條，判決如主文。
中      華      民      國      九十      年      六    月    二十七    日
                                臺灣臺中地方法院刑事第二庭
                                      法  官  呂  麗  玉
右正本證明與原本無異。
如不服本判決，應於判決送達後十日內向本院提出上訴狀，上訴於臺灣高等法院臺中
分院( 須附繕本 )。
                                      書記官
中      華      民      國      九十      年      六    月    二十七    日
刑法第三百二十條
意圖為自己或第三人不法之所有，而竊取他人之動產者，為竊盜罪，處五年以下有期
徒刑、拘役或五百元以下罰金。
意圖為自己或第三人不法之利益，而竊佔他人之不動產者，依前項之規定處斷。
前二項之未遂犯罰之。


司法院資訊處製作；財團法人民間司法改革基金會備份。
